【裁判字號】    95,勞簡上,23
【裁判日期】    950614
【裁判案由】    給付退休金差額
【裁判全文】
臺灣臺北地方法院民事判決            95年度勞簡上字第23號
上  訴  人  丙○○
訴訟代理人  乙○○
被上訴人    台北市萬華區西門國小
法定代理人  甲○○
訴訟代理人  丁○○
上列當事人間請求給付退休金差額事件，上訴人對於中華民國94
年12月16日本院臺北簡易庭94年度北勞簡字第132號第一審判決
提起上訴，本院於民國95年5 月24日言詞辯論終結，判決如下：
    主      文
上訴駁回。
第二審訴訟費用由上訴人負擔。
    事實及理由
一、本件上訴人起訴主張：其前任職於被上訴人國小擔任工友，
    嗣於民國94年3月16日自請退休，並經被上訴人以人字第
    09430019000號函核定退休在案，被上訴人應依按勞動基準
    法（下稱勞基法）第55條第1項第1款規定，服務未滿15年部
    分之工作年資，每服務滿1年給予2個基數之退休金。上訴人
    適用勞基法部分之工作年資計6年3個月，被上訴人應依勞基
    法第55條第1項第1款規定給予上訴人13個基數計算之退休金
    計新臺幣（下同）430,418元（月平均工資33,109元×13個
    基數＝430,418元）。惟被上訴人僅給予上訴人6.5個基數計
    算之退休金計215,209元，短少215,209元（應發退休金
    430.418-實發退休金215,209=215,209）等情。爰依勞基法
    第55條第1項第1款規定，求為命被上訴人給付上訴人
    215,209 元。原審為上訴人敗訴判決，上訴人提起本件上訴
    ，求為原判決廢棄，被上訴人應給付上訴人215,209元。
    被上訴人則以：上訴人自61年9月1日任職其學校擔任工友，
    但其學校至87年12月31日始適用勞基法，之前係適用事務管
    理規則。依照行政院勞工委員會函示，先前適用事務管理規
    則之工作年資已超過15年者，其適用勞基法規定計算之退休
    金，以每滿1年發給1個基數之退休金。被上訴人依此標準計
    付上訴人適用勞基法工作年資部分之退休金計215,209元，
    並無短少等語，資為抗辯。而聲明求為駁回上訴人之訴。並
    於本院聲明求為上訴駁回。
二、查上訴人自61年9月1日起任職被上訴人學校擔任工友，嗣於
    94年3月16日自請退休，並經被上訴人以西門國小人字第
    0940019000號函核定退休在案。被上訴人學校自87年12月31
    日起為適用勞基法之事業單位，被上訴人適用勞基法前依事
    務管理規則計付其受僱勞工退休金。被上訴人就上訴人適用
    勞基法後計6年3個月之工作年資以每滿1年核給1個基數計
    6.5個基數之退休金計215,209元與上訴人。上訴人核准退休
    時1個月平均工資計33,109元之事實，為兩造所不爭（見本
    院卷第37頁至第38頁），並有被上訴人94年2月2日函、工友
    退休申請書（見原審卷第6頁、第18頁至第19頁），信屬實
    在。至上訴人主張被上訴人應再給付其退休金215,209元，
    則為被上訴人所否認，並以上開情詞置辯。茲本件應予審究
    者為：（一）上訴人87年12月31日以後之工作年資，被上訴
    人應核給之年資基數若干？（二）勞基法第55條規定之前15
    年工作年資每1年2個基數，該15年之工作年資係指自受僱時
    ，抑或自適用勞基法時起算？
三、經查：
（一）按勞工退休金之給與標準，按其工作年資，每滿1年給與
      兩個基數。但超過15年之工作年資，每滿1年給與1個基數
      ，最高總數以45個基數為限。未滿半年者以半年計；滿半
      年者以一年計。前項第1款所定退休金基數之標準，係指
      核准退休時1個月平均工資，勞基法第55條第1項第1款及
      第2項分別定有明文。又勞工工作年資自受僱之日起算，
      適用勞基法前之工作年資，其資遣費及退休金給與標準，
      依當時應適用之法令規定計算；當時無法令可資適用者，
      依各該事業單位自訂之規定或勞雇雙方之協商計算之。適
      用本法後之工作年資，其資遣費及退休金給與標準，依第
      17條及第55條規定計算，勞基法第84條之2定有明文。故
      勞工之工作年資應自其受僱之日起算，則勞基法第55條第
      1項第1款規定之工作年資，亦應自勞工受僱之日起算，即
      勞工自受僱日起算至其適用勞基法之日，其工作年資如已
      逾15年者，依勞基法第55條第1項第1款規定，僅能以每1
      年1個基數計算適用勞基法後之退休金。
（二）查上訴人自61年9月1日即任職被上訴人學校，計至被上訴
      人學校於87年12月31日成為適用勞基法之事業單位時，上
      訴人之工作年資已超逾15年，嗣上訴人於94 年3月16日辦
      理自請退休，依勞基法第55條第1項第1款規定，上訴人適
      用勞基法以後之工作年資應以每滿1年給與1 個基數計算
      之退休金。被上訴人就上訴人適用勞基法即87 年12月31
      日以後之工作年資，亦確以1年1個基數計付被上訴人6.5
      個退休金基數，已如前述，被上訴人給予上訴人適用勞基
      法後之退休金基數並未短少。況查被上訴人就適用勞基法
      前上訴人之工作年資，已按上訴人適用勞基法前之工作年
      資計26年4個月（87年12月30日-61年9月1日=26 年4個月
      ）、依事務管理規則第363條規定給與54個基數之退休金
      ，有被上訴人94年2月2日西門國小人字第09430019000號
      函及退休金計算書各乙份附卷可查（見原審卷第18頁至第
      19頁），並為兩造所不爭，加上被上訴人就上訴人適用勞
      基法後工作年資部分給與之6.5個基數，總合為60.5個基
      數（適用勞基法前基數54+適用勞基法後基數6.5＝60.5）
      ，已逾勞基法第55條第1項第1款規定之45個基數，益證上
      訴人就被上訴人退休金年資基數之計算方式，無違勞基法
      第55條第1項第1款規定之精神。被上訴人就上訴人87年12
      月31日起至退休日94年3月16日止之工作年資以每1年計算
      1個基數計6.5個基數，並無違誤。又查上訴人核准退休時
      1個月平均工資計33,109元，已如前述，以此計算上訴人
      87年12月31日適用勞基法以後之工作年資應領取之退休金
      計215,209元（月平均工資33,109×基數6.5=215208.5，
      小數點以下四捨五入），而被上訴人就上訴人87年12月31
      日以後工作年資部分已給付退休金21,509元，已如前述，
      上訴人主張被上訴人短少給付其87年12月31日適用勞基法
      以後工作年資之退休金，為無可取。
（三）上訴人雖主張被上訴人既按上訴人適用勞基法前後分二段
      計算退休金，可見勞基法第55條第1項第1款規定之前15年
      工作年資，應自被上訴人學校成為適用勞基法之事業單位
      起算云云，惟勞基法第84條之2已規定，工作年資應自勞
      工受僱之日起算，而退休金之計算則應依適用勞基法前後
      分段計算，已如前述，自無上訴人主張被上訴人既區分適
      用勞基法前後計算上訴人退休金，則勞基法第55條第1項
      第1款規定之前15年工作年資應自被上訴人學校適用勞基
      法以後起算之理。上訴人又云勞基法第84條之2規定勞工
      工作年資自受僱日起算，係為保障其等勞工之工作年資，
      其亦因此可依勞基法第53條規定自請退休，但不能解釋勞
      基法第55條第1項第1款規定之15年工作年資，應自受僱之
      日起算。惟上訴人既亦認為勞基法第53條規定之工作年資
      應自其受僱之日起算，益徵同樣規定於勞基法第55條第1
      項第1款之工作年資，亦應自勞工受僱日起算。上訴人此
      部分主張，仍無足取。
四、綜上所述，上訴人依勞基法第55條第1項第1款規定，請求被
    上訴人給付215,209元，洵屬無據，應予駁回。從而，原審
    為上訴人敗訴判決，並無不合。上訴論旨指摘原判決不當，
    求予廢棄改判，為無理由，應予駁回。
五、至兩造其餘之攻擊或防禦方法，及未經援用之證據，經本院
    斟酌後，認為均不足以影響本判決之結果，自無一一詳予論
    駁之必要，併此敘明。
六、據上論結，本件上訴為無理由，依民事訴訟法第436條之1第
    3 項、第449條第1項、第78條，判決如主文。
中    華    民    國    95    年    6    月     14    日
                  臺灣臺北地方法院勞工法庭
                      審判長  法  官  黃莉雲
                              法  官  林振芳
                              法  官  黃書苑
以上正本係照原本作成。
本判決不得上訴。
中    華    民    國    95    年    6     月    14    日
                              書記官  趙郁涵


司法院資訊處製作；財團法人民間司法改革基金會備份。
